【裁判字號】    95,台上,4789
【裁判日期】    950831
【裁判案由】    偽造有價證券等罪
【裁判全文】
最高法院刑事判決            九十五年度台上字第四七八九號
    上   訴   人
    （即自訴人）  甲○○
                          號
    自 訴代理 人  謝志嘉律師
    上   訴   人
    （即自訴人）  乙○○
                          段1.
    自 訴代理 人  謝志嘉律師
                  宋永祥律師
    被        告  丙○○
                          號
上列上訴人等因自訴被告偽造有價證券等罪案件，不服台灣高等
法院台中分院中華民國九十四年九月十四日及九十五年五月十九
日第二審更審判決（九十四年度上更(一)字第四八號，自訴案號：
台灣台中地方法院八十七年度自字第七七號），提起上訴，本院
判決如下：
    主  文
上訴駁回。
    理  由
壹、上訴人甲○○、乙○○對於原審民國九十四年九月十四日判
決上訴部分
一自訴背信、重利部分
按刑事訴訟法第三百七十六條所列各罪之案件，經第二審判決者
，不得上訴於第三審法院，為該法條所明定。本件上訴人二人自
訴被告背信及重利二部分，核屬刑事訴訟法第三百七十六條第五
款及第一款之案件，第一審予以判決無罪後，上訴人二人不服，
提起第二審上訴，經原審於九十四年九月十四日以判決將第一審
判決撤銷，改諭知本件自訴不受理，並於同日揭示公告發生效力
（詳如後述），即告確定，自不得再為第三審上訴，茲竟猶就此
二部分提起，難認適法。依上規定，此二部分上訴並非合法，應
予駁回。
二自訴偽造有價證券部分
查第三審上訴書狀，應敘述上訴之理由，其未敘述者，得於提起
上訴後十日內補提理由書於原審法院，已逾上述期間，而於第三
審法院未判決前仍未提出上訴理由書狀者，第三審法院應以判決
駁回之，刑事訴訟法第三百八十二條第一項、第三百九十五條後
段規定甚明。本件上訴人二人均不服原審上揭九十四年九月十四
日之判決，於九十四年九月二十三日提起上訴，就得上訴第三審
之自訴被告偽造有價證券並持以行使部分，並未敘述理由，迄今
逾期已久，於本院未判決前仍未提出，依上開規定，此部分上訴
自非合法，應予駁回。
貳、乙○○對於原審九十五年五月十九日判決上訴部分
按刑事訴訟法第三百七十七條規定，上訴於第三審法院，非以判
決違背法令為理由，不得為之。是提起第三審上訴，應以原判決
違背法令為理由，係屬法定要件。如果上訴理由書狀並未依據卷
內訴訟資料，具體指摘原判決不適用何種法則或如何適用不當，
或所指摘原判決違法情事，顯與法律規定得為第三審上訴理由之
違法情形，不相適合時，均應認其上訴為違背法律上之程式，予
以駁回。又同法第二百二十四條第一項固規定：「判決應宣示之
。但不經言詞辯論之判決，不在此限。」然非謂不經言詞辯論之
判決不能揭示，故判決一經揭示，對外即發生效力，為該判決之
法院，自應受其拘束，原則上不能再為與其揭示內容意旨不同之
判決，否則即有雙重判決之違法，其後之判決當然自始無效。原
審先於九十四年九月十四日，以上訴人二人均未遵期依法補正委
任律師為自訴代理人，於法不合為由，不經言詞辯論，逕將第一
審之無罪判決予以撤銷，改判「本件自訴不受理」，旋於同日揭
示公告，有該判決書及公告文稿在卷可稽，自已對外發生終局判
決之效力，對內亦發生拘束力，上訴人二人提起第二審上訴之該
審級訴訟關係即告消滅，不得再為重複之終局或與終局相關之裁
判。乃原審於同年十月十二日，以該判決書尚未送達，乙○○業
於同年九月十六日委任律師為代理人，並為閱卷之訴訟行為，卻
旋又中止委任，爰再裁定命應於七日內補正委任律師為自訴代理
人，有該裁定書在案可考，似謂先前已揭示公告之不受理判決不
生效力，所持之法律見解顯有誤會。嗣乙○○再度委任律師為自
訴代理人後，原審於九十五年五月十九日重就其自訴部分，判決
：「原判決關於丙○○背信部分撤銷，此部分自訴不受理。其他
上訴駁回（按即維持第一審之無罪判決）。」顯有就同一案件為
雙重判決之違法。然乙○○不服此一自始無效之雙重判決，提起
第三審上訴之上訴意旨，並未指摘及此，而僅就實體事項予以爭
執，尚難認為適法之第三審上訴理由，其就本一無效之雙重判決
，關於自訴被告背信、重利部分之第三審上訴，因屬不得上訴第
三審之罪名，應從程序上予以駁回外，關於自訴被告偽造有價證
券及行使部分之上訴，自屬不合法律上之程式，亦應予駁回。至
先前於九十四年九月十四日之不受理判決，雖仍有效，但因係程
序判決，於自訴人再度利用自訴或公訴程序，請求救濟之權益尚
無影響，附此敘明。
據上論結，應依刑事訴訟法第三百九十五條，判決如主文。
中    華    民    國  九十五  年    八    月  三十一  日
                      最高法院刑事第八庭
                          審判長法官  張  淳  淙
                                法官  張  春  福
                                法官  呂  丹  玉
                                法官  洪  昌  宏
                                法官  蔡  彩  貞
      本件正本證明與原本無異
                                      書  記  官
中    華    民    國  九十五  年    九    月    五    日
                                                      Ｋ


司法院資訊處製作；財團法人民間司法改革基金會備份。
